【裁判字號】    96,上易,839
【裁判日期】    970625
【裁判案由】    執行異議
【裁判全文】
臺灣高等法院民事判決                 96年度上易字第839號
上  訴  人
即追加原告  華開租賃股份有限公司
法定代理人  甲○○
訴訟代理人  丁○○
被上訴人    臺北市政府警察局交通警察大隊
法定代理人  乙○○
訴訟代理人  曹麗文律師
追加被告    寰訊科技顧問股份有限公司
法定代理人  戊○○
訴訟代理人  丙○○
上列當事人間執行異議事件，上訴人對於中華民國96年８月28日
台灣台北地方法院96年度訴字第564號第一審判決，提起上訴，
並為訴之追加，本院於97年6月11日言詞辯論終結，判決如下：
    主      文
原判決廢棄。
確認追加被告寰訊科技顧問股份有限公司對於被上訴人臺北市政
府警察局交通警察大隊，有新台幣壹佰萬玖仟元之勞務報酬請求
權存在。
第一、二審訴訟費用被上訴人臺北市政府警察局交通警察大隊負
擔三分之二，餘由追加被告寰訊科技顧問股份有限公司負擔。
    事實及理由
一、本件上訴人提起上訴後，於本院審理中，追加亦否認其對於
    被上訴人台北市政府警察局交通警察大隊（下稱交警大隊）
    有系爭勞務報酬請求權存在之寰訊科技顧問股份有限公司（
    下稱寰訊公司）為訴訟當事人（本院卷第1宗86頁)，既為寰
    訊公司所同意（同上卷第2宗10頁)，依民事訴訟法第446第1
    項前段之規定，應予准許，合先說明。
二、其次，上訴人主張：伊對於寰訊公司有本票債權存在，前聲
    請台灣台北地方法院（下稱台北地院）就該公司對於交警大
    隊在新台幣（下同）100萬9,000元範圍內之勞務報酬請求權
    （下稱系爭報酬請求權）為假扣押，經該院於民國95年10月
    20日核發北院錦95執全未字第4174號執行命令（下稱第4174
    號執行命令），禁止寰訊公司就其對於交警大隊之勞務報酬
    債權，在上開金額之範圍內為收取或其他處分；及交警大隊
    亦不得對寰訊公司為清償之行為。詎交警大隊於收受該執行
    命令後，以寰訊公司對伊之報酬債權，已悉數讓與訴外人（
    即原審受告知訴訟人）復華商業銀行股份有限公司（嗣經合
    併為元大商業銀股份有限公司，下稱復華銀行）為由，對之
    聲明異議。惟該異議之聲明並不實在，伊自得依強制執行法
    第120條之規定，提起確認訴訟。又寰訊公司既否認其對於
    交警大隊之系爭報酬請求權存在，已使伊之本票債權得否獲
    清償，處於不安定之狀態，伊亦有對之起訴以除去該不安狀
    態之即受確認判決之法律上利益。爰（於本院為追加）求為
    確認寰訊公司對於交警大隊有系爭100萬9,000元（勞務）報
    酬請求權存在之判決。
三、交警大隊及寰訊公司則以：寰訊公司前雖於94年３月15日，
    與交警大隊就「交通違規告發案件委外建檔計畫案」，簽訂
    勞務契約（下稱系爭勞務契約），處理交警大隊交通違規告
    發案件之建檔作業，並以按件計酬（每件9.8元)之方式，依
    月支領勞務費用（履約期限至99年5月13日止)。惟該公司嗣
    已於94年6月7日，寄交交警大隊「應收帳款債權轉讓通知書
    」（下稱系爭債權轉讓通知書），寰訊公司依系爭勞務契約
    於履約期間所生，對交警大隊之（承攬）報酬請求權，轉讓
    與第三人復華銀行。交警大隊即依指示，選擇並將款項按月
    撥付至寰訊公司在復華銀行內湖分行0000-0000000-0-0號之
    備償帳戶 (下稱系爭備償專戶）內。足見寰訊公司對交警大
    隊已無任何報酬請求權存在。詎上訴人猶訴請確認該公司對
    於交警大隊之系爭報酬請求權存在，自屬無理等語，資為抗
    辯。
四、原審駁回上訴人關於請求確認寰訊公司對交警大隊有系爭報
    酬請求權存在之訴，上訴人不服，提起第二審上訴，並追加
    寰訊公司為訴訟當事人，聲明：(一)原判決廢棄。(二)確認（追
    加被告）寰訊公司對於（被上訴人）交警大隊有系爭報酬請
    求權存在。交警大隊及寰訊公司則分別聲明駁回上訴人之上
    訴及追加之訴。
五、查寰訊公司於94年３月15日與交警大隊簽訂系爭勞務契約，
    就交通違規告發案件，進行建檔作業；交警大隊則以按件計
    酬（每件9.8元)之方式，依月支付勞務費用予寰訊公司，履
    約期限至99年５月13日止。寰訊公司於94年6月7日寄交交警
    大隊系爭債權轉讓通知書，交警大隊則選擇將應付之款項，
    按月撥付至寰訊公司在復華銀行內湖分行系爭備償專戶內。
    嗣上訴人以對於寰訊公司有本票債權為由，聲請台北地院核
    發第4174號執行命令，禁止寰訊公司就其對於交警大隊之系
    爭報酬請求權為收取或其他處分；及交警大隊亦不得對寰訊
    公司為清償之行為。交警大隊於收受該執行命令後，認為不
    實，聲明異議之事實，有兩造不爭執真正之勞務契約（書）
    、系爭債權轉讓通知書，及第4174號執行命令可稽（原審影
    印卷56至67-1頁、153頁，及4頁），堪認為真實。
六、上訴人主張寰訊公司與交警大隊所簽訂之系爭勞務契約，性
    質上屬繼續性之勞務（供給）契約，或為繼續性勞務供給與
    承攬之混合契約，其報酬請求權則為繼續性之給付債權。縱
    寰訊公司將其於履約期間，對交警大隊之報酬債權讓與復華
    銀行，仍應於每月給付之期限屆至時，始生債權移轉之效力
    。故於第4174號執行命令送達交警大隊後，關於尚未到期部
    分之債權讓與，對於上訴人並不生效力等情。但為交警大隊
    及寰訊公司所否認，辯稱系爭勞務契約係承攬之性質，非屬
    繼續性之給付契約。寰訊公司既已將其於履約期間對交警大
    隊之報酬請求權讓與復華銀行，該公司對於交警大隊自己無
    任何報酬請求權存在等語抗辯。
七、經按債權讓與契約，其讓與之債權以日後發生為已足，故將
    來債權之讓與契約，固可有效成立，但其債權屬繼續性給付
    者，因未到期之給付於讓與契約成立時尚未存在，無從移轉
    ，自應於各期給付期限屆至時，始生債權移轉效力。又實施
    查封後，債務人就查封物所為移轉、設定負擔或其他有礙執
    行效果之行為，對於債權人不生效力。強制執行法第51條第
    2項定有明文。 準此而言，執行債務人雖得就其對於第三人
    之繼續性給付之債權與他人訂立讓與契約，惟該債權一旦經
    法院扣押，關於未到期之給付部分之讓與，對執行債權人不
    生債權移轉之效力（最高法院90年度台上字第1438號判決即
    採此見解，可供參考）。本件參諸寰訊公司與交警大隊簽訂
    系爭勞務契約，其第２條約定履行標的為「交通違規告發案
    件委外建檔作業」、第３條約定契約價金給付方式為按件計
    酬（每件單價9.8元)，「依月」支付費用；第５條約定契約
    價金之給付條件，係採「按每月」實際建檔件數計價付款；
    至第７條則約定，其履約期限為自決標簽約日起60日曆天（
    94 年5月13日）前設置完成，驗收後自履約期限至99年5月
    13日止（為期5年，得延長1年）等旨。足見系爭勞務契約之
    性質不論係上訴人所稱之屬單純提供勞務契約，或勞務提供
    與承攬之混合契約，抑交警大隊所指之承攬契約。均係由寰
    訊公司於一定之履約期限內（5年或6年），繼續提供其就交
    通違規告發案件之建檔作業（勞務），並以建檔件數之一定
    金額（每件9.8元)，「按月」獲致報酬之契約，自屬上開所
    述之繼續性給付契約，且其所獲致報酬，於逐月之月結（驗
    收）時到期。交警大隊辯稱系爭勞務契約屬承攬契約性質，
    寰訊公司所提供之勞務，尚須驗收合格，顯非繼續性之給付
    契約云云，並無可取。
八、是以，寰訊公司縱將其本於系爭勞務契約於履約期間所生，
    對於交警大隊之勞務報酬債權，轉讓與復華銀行，並以系爭
    債權讓與通知書，通知交警大隊，惟在第4174號執行命令於
    95年11月1日（或2日）送達交警大隊後 (本院卷第２宗10頁
    背面），交警大隊為支付寰訊公司勞務報酬，而匯入該公司
    在復華銀行系爭備償帳戶內之款項 (按95年11月９日、96年
    1月5日各匯入291萬7,890元、274萬1,421元，見同上卷頁）
    ，不論其所有權何所歸屬，於上訴人之執行債權（即系爭10
    0萬9,000元）之範圍內，對上訴人仍不生債權移轉之效力。
    上訴人請求確認寰訊公司對於交警大隊有系爭報酬請求權之
    存在，即屬有理。交警大隊、寰訊公司辯稱寰訊公司之該報
    酬請求權已轉讓與復華銀行，而無該請求權之存在云云，為
    無可取。
九、綜上所述，上訴人請求（及追加請求）確認寰訊公司對交警
    大隊在100萬9,000元之範圍內，有勞務報酬請求權存在，為
    有理由，應予准許。原審駁回上訴人對交警大隊確認之訴，
    容有未合。上訴論旨，指摘原判決不當，求予廢棄，非無理
    由。應由本院予以廢棄，並依上訴人之追加，判決如主文第
    二項所示。又兩造其餘攻擊防禦方法及舉證，經本院審酌後
    ，認與判決結果不生影響，爰不予逐一論酌，附此敘明。
十、據上論結，本件上訴及追加之訴，為有理由，依民事訴訟法
    第450條、第78條、第85條第1項但書，判決如主文，。
中    華    民    國    97    年    6    月    25     日
                    民事第十二庭
                        審判長法  官  陳駿璧
                              法  官  王麗莉
                              法  官  王仁貴
正本係照原本作成。
不得上訴。
中    華    民    國    97    年    6     月    26    日
                              書記官  章大富


司法院資訊處製作；財團法人民間司法改革基金會備份。
